【裁判字號】    89,上訴,1060
【裁判日期】    890203
【裁判案由】    違反臺灣地區與大陸地區人民關係條例
【裁判全文】
臺灣高等法院刑事判決                          八十九年度上訴字第一六號
    上  訴  人
    即  被  告  丁○○
    選任辯護人  陳振東
右上訴人因違反臺灣地區與大陸地區人民關係條例案件，不服台灣士林地方法院八十
八年度訴字第四二九號，中華民國八十九年二月三日（起訴案號：臺灣士林地方法院
檢察署八十八年度偵字第三七一九號），提起上訴，本院判決如左：
    主  文
原判決撤銷。
丁○○無罪。
    理  由
一、公訴意旨略以：被告丁○○明知不得使大陸地區人民非法進入台灣，竟與其兄甲○○（已由警方另案移送）共同意圖營利，於八十七年十月七日，由甲○○向大
    陸船主收取人民幣八萬元，再由甲○○、丁○○二人在福建省金門縣金城鎮某處
    岸邊，以自小客車搭乘非法乘船上岸之大陸人民王虔至金門瓊林渡假村，復由甲○○帶王虔至照相館照相後，交付偽造之台灣身分證予王虔，並安排王虔搭乘飛
機非法進入台灣地區。認被告共同違反台灣地區與大陸地區人民關係條例第十五
    條第一款規定，應依同法第七十九條規定論處論處云云。
二、訊據上訴人即被告丁○○固坦承其曾至金門，惟矢口否認有何違反臺灣地區與大
    陸地區人民關係條例犯行，辯稱：伊於案發期間未至金門，可能是他人冒用其名
    義所為。另因八十六年間，其胞兄甲○○受案外人乙○○之唆使，私下曾將其身
    分證交乙○○使用，而乙○○則將其身分證交予大陸偷渡客使用，然當時被告並
    不知此事係乙○○所教唆，故至八十七年中，被告因其胞兄甲○○稱有第三人乙○○要代辦保險，被告乃不疑有他，而將其身分證再交予乙○○，詎竟遭乙○○
    再使用於偷渡事，致被告再蒙冤屈云云。
三、按犯罪事實應依證據認定之，無證據不得推定其犯罪事實；無證據能力，未經合
    法調查，顯與事理有違，或與認定事實不符之證據，不得作為判斷之依據；又不
    能證明被告犯罪者，應諭知無罪之判決。刑事訴訟法第一百五十四條、第一百五
    十五條第二項、第三百零一條第一項分別定有明文。經查公訴人認被告涉有右開
    犯行，無非係以證人王虔於警訊中之證述為其論據。惟查，王虔於八十七年十月
    十日初為金門縣金湖警察局查獲時，對警方提示被告之口卡片訊問時證稱：（甲○○及丁○○是否就是接應你們偷渡者？）甲○○我很確認，而丁○○比較不像
    等語（見原審卷第四十二頁反面），足見當時王虔並不認為當日接應其等之人即
    為被告丁○○。迨八十八年二月四日，事隔數月後，因案情所需，由台南縣警察
    局學甲分局警員陳耀祿至新竹大陸人民處理中心訊問王虔時，其竟一反初供，而
    能明確指認被告丁○○即為在金門縣金城海邊接應其等之男子（見台南縣警察局
    學甲分局刑案偵查卷王虔之調查筆錄）。依常情推斷，證人王虔於第一次訊問（
    事發隔數日）時印象應較第二次（事發隔數月）深刻，惟其於第一次無法確認之
    情況下，竟能於第二次明確指認被告，其證詞顯與常情不符，實不得採為判斷之
    依據。
四、另查，本案雖有原審調取八十七年十月七日復興航空二○五號班機台北飛金門，
    、八十七年十月九日遠東航空○五二號班機金門飛台北，旅客名單上均有「丁○○」姓名之艙單資料各乙份，及原審函請金門縣警察局代為調取之瓊林渡假村住
    宿資料乙份，其於八十七年十月七日住宿資料中確有「丁○○」其人登記住宿之
    紀錄，該渡假村負責人丙○○並於警訊中證稱：「丁○○」係於八十七年十月七
    日晚上登記住宿一天云云。惟查該等事實均僅足證實確有人持「丁○○」之證件
    於八十七年十月七日至九日期間搭機往返於金門及台北之間，並於十月七日當晚
    登記住宿於金門瓊林渡假村，惟該持證件搭機及登記住宿之人是否確為被告本人
    ，則無任何直接證據可得證實。至於證人丙○○雖於警訊中證稱其曾看過丁○○
    與甲○○共同前來住宿等語，惟嗣經本院傳喚丙○○到庭，並與被告丁○○當面
    對質結果，丙○○則反證稱：（是否庭上的丁○○？）不是，那人身體比較壯。
    ‧‧‧。（提示被告所提出身分證）（是否此人住宿？）不是，照片上頭髮比較
    短，而且他不只住一次，所以我對他印象很深（見本院卷八十九年八月二十四日
    訊問筆錄）。核與本案原審事實所認定之共犯許昆鑫於本院證稱：（在庭上這位
    丁○○認識否？）不認識。（你被判刑十個月緩刑四年確定之違反台灣地區與大
    陸地區人民關係條例案件之共犯化名小莊之人是否為在庭上之丁○○？）不是。
    （那個丁○○身材如何？）比庭上的丁○○壯，聽他的口音好像不是金門人云云
    等語（見本院卷八十九年九月二十一日訊問筆錄）相符。次查被告因身分證遺失
  ，曾於八十七年七月二日申請補發之事實，亦有台北市士林戶政事務所北市士戶
    二字第八九六一四八八五○○號函一紙在卷可憑，足見被告抗辯其證件係遭他人
    所冒用云云等語，應屬非虛。
五、再查，經原審調查結果，被告之友人張翰林雖均與本案之共犯許昆鑫及甲○○相
    識，且對其是否於案發前後與甲○○往來密切，並曾共同相協出國等情，有刻意
    迴避之嫌，復對其持有之「0000000000」號碼呼叫器，前後說詞不一
    ，另對究否曾於十月初前往金門一事，則與證人林錦明之證詞及實際出入境情形
    顯不相符等情，固均可為審判之參考，但均非為判斷之積極、確切之證據，尚不
    足遽予論罪。
六、綜上所述，本件上揭證據均不足證明被告之罪嫌，此外復查無其他積極確切之證
    據足資證明被告確有違反不得使大陸地區人民非法進入台灣地區規定之行為，其
    被訴之犯罪應屬不能證明。原審未詳予研求，遽為被告有罪之認定，實有未洽，
    被告執以提起上訴，為有理有，應由本院將原判決撤銷，另為被告無罪之諭知，
    以免冤抑。
據上論斷，應依刑事訴訟法第三百六十九條第一項前段、第三百六十四條、第三百零
一條第一項，判決如主文。
本案經檢察官沈世箴到庭執行職務。
中      華      民      國    八十九    年      十      月     三十     日
                              臺灣高等法院刑事第二十一庭
                                  審判長法  官  葉  騰  瑞
                                        法  官  江  國  華
                                        法  官  莊  明  彰
右正本證明與原本無異。
檢察官如不服本判決應於收受送達後十日內向本院提出上訴書狀，其未敘述上訴之理
由者並得於提起上訴後十日內向本院補提理由書（均須按他造當事人之人數附繕本）
。
被告不得上訴。
                                        書記官  廖  嫣  雯
中      華      民      國    八十九    年      十      月    三十一    日


司法院資訊處製作；財團法人民間司法改革基金會備份。
